【裁判字號】    99,上易,1375
【裁判日期】    990928
【裁判案由】    竊盜等
【裁判全文】
臺灣高等法院刑事判決                99年度上易字第1375號
上  訴  人  臺灣基隆地方法院檢察署檢察官
被      告  甲○○
上列上訴人因被告竊盜等案件，不服臺灣基隆地方法院99年度易
字第92號，中華民國99年5月12日第一審判決（起訴案號：臺灣
基隆地方法院檢察署98年度偵字第5036號），提起上訴，本院判
決如下：
    主  文
上訴駁回。
    事  實
一、甲○○前有竊盜、妨害風化等前科，又於民國93年間，因竊
    盜案件，經臺灣基隆地方法院以93年度訴字第250號判決判
    處有期徒刑10月確定；再因違反毒品危害防制條例案件，於
    94年3月28日經同法院以94年度基簡字第26號判決判處有期
    徒刑4月確定；上開2案件經同法院以94年度聲字第467號裁
    定應執行刑有期徒刑1年，並與其另犯妨害風化案件經判處
    拘役80日合併執行，自94年1月13日發監執行，嗣於95年1月
    18日縮刑期滿執行完畢。又再因竊盜案件，於96年7月30日
    經同法院以96年度易字第347號判決判處應執行有期徒刑1年
    ，嗣於96年7月30日經同法院以96年度聲減字第35號裁定減
    為有期徒刑6月確定，自97年4月15日發監執行，於同年10月
    14日執行完畢（以上均構成累犯）。
二、詎甲○○猶不知悔改，因曾租賃暫居於基隆市○○區○○路
    57號9樓而知悉該棟大樓之內部概況，竟萌生意圖為自己不
    法所有之竊盜犯意，利用該棟大樓1樓樓梯間大門長年未經
    關攏、無人看守而可隨意進出之機會，分別於下列時、地行
    竊2次。嗣因下址倉庫所有人乙○○及其使用人丙○○報警
    查辦，經警調閱裝設於該棟大樓內部之監視錄影畫面，而循
    線查獲。茲分述如下：
  (一)甲○○於98年9月23日上午6時許，自上揭大樓之1樓樓梯間
    大門進入而上樓，因基隆市○○區○○路57號5樓倉庫（下
    稱系爭建築物）之大門門鎖（喇叭鎖）鬆動、未能關攏，即
    擅自開門侵入乙○○所有、丙○○承租充當倉庫使用之系爭
    建築物，徒手竊取丙○○所有之七星牌香菸、峰牌香菸各5
    包及乙○○所有之可樂5罐得逞後，即攜同上揭贓物離開現
    場食用殆盡。
  (二)經丙○○發現系爭建築物遭不明竊賊侵入行竊，即囑由屋主
    乙○○於98年9月27日更換大門俾其得以閉門上鎖。甲○○
    另於98年10月12日上午7時許，自備客觀上足以對人之生命
    、身體安全構成威脅、危害之鐵鎚1支（未據扣案），先自
    上揭大樓1樓樓梯間大門進入，再以上揭鐵鎚敲擊系爭建築
    物大門鑲嵌之喇叭鎖（該喇叭鎖因屬門板之一部而無從與之
    分離），致該喇叭鎖內部零件斷裂，隨即啟門而無故侵入系
    爭建築物，竊取丙○○所有之七星牌香菸、峰牌香菸各2包
    及乙○○所有之御茶園飲料6罐得逞後，隨即攜同上揭贓物
    離開現場，並食用完畢。
三、案經基隆市警察局第一分局報請臺灣基隆地方法院檢察署檢
    察官偵查起訴。
    理  由
壹、證據能力部分：
一、按檢察官職司追訴犯罪，就審判程序之訴訟構造而言，檢察
    官係屬與被告相對立之當事人一方，偵查中對被告以外之人
    所為之偵查筆錄，或被告以外之人向檢察官所提之書面陳述
    ，性質上均屬傳聞證據。理論上，如未予被告反對詰問、適
    當辯解之機會，一律准其為證據，似有違當事人進行主義之
    精神，對被告之防禦權亦有所妨礙；然而現階段刑事訴訟法
    規定檢察官代表國家偵查犯罪、實施公訴，必須對於被告之
    犯罪事實負舉證之責，依法其有訊問被告、證人及鑑定人之
    權，證人、鑑定人且須具結，而實務運作時，偵查中檢察官
    向被告以外之人所取得之陳述，原則上均能遵守法律規定，
    不致違法取供，其可信性極高，為兼顧理論與實務，乃於修
    正刑事訴訟法時，增列第159條之1第2項，並於92年9月1日
    施行，明定被告以外之人於偵查中向檢察官所為陳述，除顯
    有不可信之情況者外，得為證據（最高法院94年度臺上字第
    7416號判決意旨參照）。查證人乙○○、丙○○於偵查中經
    具結後向檢察官所為之陳述，既非檢察官不法取供而得，而
    其當時所為陳述，尚無顯不可信之情況，並經本院於審判期
    日依法進行證據之調查、辯論，當事人於訴訟上程序權利，
    已受保障，則渠等於偵查中所為之證述均有證據能力。
二、被告以外之人於審判外之陳述，雖不符合刑事訴訟法第159
    條之1至第159條之4之規定，但經當事人於審判程序同意作
    為證據，法院審酌該言詞陳述或書面陳述作成時之情況，認
    為適當者，亦得為證據；當事人、代理人或辯護人於法院調
    查證據時，知有第159條第1項不得為證據之情形，而未於言
    詞辯論終結前聲明異議者，視為有前項之同意；刑事訴訟法
    第159條之5定有明文。本件上訴人即檢察官、被告甲○○對
    於本判決下列所引用其他各項被告以外之人於審判外之陳述
    （含書面陳述），於本院準備程序均表示無意見而不予爭執
    （見本院卷第35頁反面），且迄至言詞辯論終結前亦未再聲
    明異議，本院審酌上開證據資料製作時之情況，尚無違法不
    當及證明力明顯過低之瑕疵之情形，依前述規定認例外均具
    有證據能力，且經本院於審判期日依法進行證據之調查、辯
    論，當事人於訴訟上程序權利，已受保障，先予敘明。
貳、認定事實所憑之證據及理由：
一、上開事實，業據被告於原審及本院行準備程序、審理時均坦
    承不諱（分見原審卷第78至84頁、本院卷第35頁反面、56頁
    反面），並經證人乙○○、丙○○分別於偵查中證述綦詳（
    見偵查卷第22、61、62頁），復有系爭建築物更換大門之98
    年9月27日報價單影本1紙、現場照片7張及監視錄影翻拍照
    片16張在卷可佐（見偵查卷第64、10至13、48至58頁），足
    見被告於本院審理時所為：伊根本未破壞現場云云之辯解（
    見本院卷第55頁反面），顯係圖卸刑責、避重就輕之詞，不
    足採信。是被告於原審及本院之自白核與事實相符，應堪採
    信。
二、綜上所述，本件事證已臻明確，被告犯行均堪認定，應予依
    法論科。
參、論罪科刑及駁回上訴之理由：
一、按系爭建築物因係丙○○向乙○○承租而充當倉庫使用，致
    其固非刑法所稱「供人日常生活起居」之住宅，惟其既定著
    於土地，上有屋面，周有四壁而足以蔽風雨、通出入，則其
    應屬刑法所指之建築物無疑。再按刑法第321條第1項第2款
    所稱之「其他安全設備」，固係指門扇、牆垣以外，依社會
    通常觀念，足認為防盜之一切設備，惟上揭事實欄二(二)所指
    鑲嵌於系爭建築物大門之喇叭鎖，既已嵌入其門板而無從與
    之分離，即其顯已構成門板之一部。準此，被告以鐵鎚敲擊
    上開喇叭鎖，致該喇叭鎖之內部零件斷裂，無異已使該大門
    喪失其原有之防閑效用，其毀損上開喇叭鎖以入室行竊，自
    應論以本條之毀損門扇加重竊盜罪。又刑法第321條第1項第
    3款之攜帶兇器竊盜罪，係以行為人攜帶兇器為其加重要件
    ，此所謂兇器，其種類並無限制，凡客觀上足以對人之生命
    、身體安全構成威脅，具有危險性之兇器均屬之，且祇須行
    竊時攜帶此種具危險性之兇器為已足，並不以攜帶之初有行
    兇之意圖為必要（最高法院79年臺上字第5253號判例意旨參
    照），亦不以將該兇器自他地攜往行竊地為必要（最高法院
    62年臺上字第2489號判例意旨參照），是不問該兇器係行為
    人自行攜往行竊現場，或在竊盜現場臨時持以行竊，均應論
    行為人以攜帶兇器竊盜罪。是如上揭事實欄二之(二)所示之鐵
    鎚1支，雖經被告於犯案後棄置滅失而未經扣案，然其既足
    以敲毀喇叭鎖而使該喇叭鎖之內部零件斷裂，則自客觀以言
    ，當亦足以對人之生命、身體構成威脅，是被告攜同該鐵鎚
    竊盜他人財物之行為，自應該當本條之攜帶兇器加重竊盜罪
    。
二、核被告所為上揭事實欄二(一)行為，分別係犯刑法第306條第1
    項之無故侵入他人建築物罪、第320條第1項之普通竊盜罪。
    被告所為上揭事實欄二(二)行為，分別係犯刑法第306第1項之
    無故侵入他人建築物罪、第321條第1項第2款、第3款之攜帶
    兇器、毀損門扇竊盜罪。又被告既係毀損門扇而入室行竊，
    其毀損行為已結合於上揭加重竊盜之罪質中，不另論罪。
三、被告有前揭事實欄一所載之論罪科刑及執行情形，此有本院
    被告前案紀錄表在卷可稽，其於有期徒刑執行完畢後，5年
    內故意再犯本案有期徒刑以上之4罪，均為累犯，應依刑法
    第47條第1項規定分別加重其刑。
四、被告所犯4罪，犯意各別，行為不同，應予分論併罰。
五、原審認被告罪證明確，審酌被告不思努力工作以賺取所需，
    妄想藉由侵入建築物而後竊盜之方式不勞而獲，嚴重缺乏尊
    重他人財產權之觀念，併衡量被告侵入建築物而後竊盜之手
    法，對於整體社會治安所造成之危害，兼考量被告屢有相類
    於本案竊盜之前科素行，乃一犯再犯而未見改悔，暨審酌被
    害人法益侵害之程度，及被告生活狀況、智識程度、雖一度
    於偵查中飾詞推諉，然於法院審理時則終知坦承而表悛悔之
    犯後態度等一切情狀，因而適用刑法第306條第1項、第320
    條第1項、第321條第1項第2款、第3款、第47條第1項、第51
    條第5款，刑法施行法第1條之1等規定，分別判處有期徒刑3
    月、5月、3月及10月，應執行有期徒刑1年6月，經核並無不
    合。
六、檢察官上訴意旨略以：據被害人乙○○、丙○○請求上訴稱
    「被告係慣竊累犯，危害被害人住處大樓住戶及商家的人身
    安全，惡意破壞基隆市○○區○○路57號5樓房門，案發後
    並未賠償被害人之損失，原審量刑過輕」等語。且被告於偵
    查中矢口否認犯罪，並辯稱遭警方刑求取供，於原審雖坦承
    犯罪，但其有多次竊盜前科，為累犯，其侵入同一建築物行
    竊除本案起訴之2次竊盜犯罪外，另案亦經臺灣基隆地方法
    院檢察署以98年度偵字第3665號提起公訴，經臺灣基隆地方
    法院於99年2月11日以98年易字第636號判決判處被告侵入住
    宅部分有期徒刑3月，竊盜部分有期徒刑5月在案。被告為警
    查獲後，仍不知悔改，又侵入同棟大樓同一建築物行竊財物
    ，復於被害人更換大門後，竟又萌生加重竊盜故意，再次侵
    入同棟大樓，持鐵鎚敲毀大門門鎖侵入同一處所行竊財物。
    從被告本件犯案經過及犯罪後對於犯案經過之陳述可知，被
    告行為對於同一建築物內居民之居住安全造成嚴重威脅，且
    其犯後態度尚與自始坦承犯罪並交代細節知所悔改之人有別
    ，況被告於犯罪後有無向被害人道歉及賠償等情，本與被告
    犯罪後態度有關，爰提起上訴，請求撤銷原判決，對被告量
    處較重之刑度等語。惟按量刑輕重，係屬事實審法院得依職
    權自由裁量之事項，苟其量刑已以行為人之責任為基礎，並
    斟酌刑法第57條各款所列情狀，而未逾越法定刑度或有濫用
    權限情事，即不得任意指為違法（最高法院75年臺上字第70
    33號判例、98年度臺上字第5002號判決意旨參照）。本件原
    判決業已詳為審酌及考量刑法第57條各款規定事項並敘明其
    科刑之理由，且被告於99年7月21日本院行準備程序時，已
    當庭與被害人2人達成民事上之和解，有本院和解筆錄附卷
    可參（見本院卷第39頁），經核原審就被告上述刑度之宣告
    ，並無違法濫權或輕判失衡之情事。是檢察官上訴意旨循被
    害人之請求而以上開意旨指摘原判決不當，請求撤銷原判決
    ，為無理由，應予駁回。
據上論斷，應依刑事訴訟法第368條，判決如主文。
本案經檢察官黃騰耀到庭執行職務。
中    華    民    國    99    年    9     月    28    日
                     刑事第五庭  審判長法  官  李英勇
                                       法  官  劉秉鑫
                                       法  官  崔玲琦
以上正本證明與原本無異。
不得上訴。
                                       書記官  馬佳瑩
中    華    民    國    99    年    9     月    29    日
附錄本案論罪科刑法條：
中華民國刑法第306條第1項
無故侵入他人住宅、建築物或附連圍繞之土地或船艦者，處1年
以下有期徒刑、拘役或3百元以下罰金。
中華民國刑法第320條第1項
意圖為自己或第三人不法之所有，而竊取他人之動產者，為竊盜
罪，處5年以下有期徒刑、拘役或5百元以下罰金。
中華民國刑法第321條第2款、第3款
犯竊盜罪而有左列情形之一者，處6月以上、5年以下有期徒刑：
二、毀越門扇、牆垣或其他安全設備而犯之者。
三、攜帶兇器而犯之者。

司法院資訊處製作；財團法人民間司法改革基金會備份。
